最高法院刑事判決　　　　　　　　　　111年度台上字第480號
上　訴　人　賴瑞鐘




上列上訴人因妨害自由案件，不服臺灣高等法院臺中分院中華民
國110年8月31日第二審判決（110年度上易字第549號，起訴案號
：臺灣彰化地方檢察署108年度偵字第12353號），提起上訴，本
院判決如下：
    主  文
上訴駁回。
    理  由
一、按刑事訴訟法第377 條規定，上訴於第三審法院，非以判決
    違背法令為理由，不得為之。是提起第三審上訴，應以原判
    決違背法令為理由，係屬法定要件。如果上訴理由書狀並未
    依據卷內訴訟資料，具體指摘原判決不適用何種法則或如何
    適用不當，或所指摘原判決違法情事，顯與法律規定得為第
    三審上訴理由之違法情形不相適合時，均應認其上訴為違背
    法律上之程式，予以駁回。
二、本件原判決綜合全案證據資料，本於事實審法院之推理作用
    ，認定上訴人賴瑞鐘有其事實欄所載強制犯行，因而撤銷第
    一審諭知上訴人無罪之判決，改判論上訴人以強制罪，處拘
    役40日，並諭知易科罰金之折算標準，已載敘其調查取捨證
    據之結果及憑以認定各該犯罪事實之心證理由甚詳，核其所
    為之論斷，俱有卷內資料可資覆按；從形式上觀察，原判決
    並無足以影響其判決結果之違法情形存在。
三、上訴人上訴意旨略稱：伊於民國108年8月3日下午2時許，僱
    工駕駛挖土機刨除本案土地路面上之柏油時，告訴人黃泊禎
    並未在場，其意思自由並未受到伊上開行為之壓制或影響，
    告訴人係於當日下午5 時許施工完畢後方到場，有當日負責
    駕駛挖土機施工之何門安、鄰居賴俊佑及獲報前來處理之警
    員巫文達在場見聞，原審未傳喚上開人等到庭作證說明以釐
    清真相，遽而撤銷第一審諭知上訴人無罪之判決，改判論上
    訴人以強制罪，允有欠當云云。
四、惟查：
㈠、取捨證據及認定事實，乃事實審法院職權之行使，其對證據
    證明力所為之判斷，苟不悖通常一般人日常生活之經驗，又
    未違背客觀上應認為確實之定則，並已敘明其何以為此判斷
    之心證理由者，即不能任意指為違法。又刑法第304條第1項
    稱「強暴」者，乃以實力不法加諸他人之謂，惟不以直接施
    諸於他人為必要，即間接施之於物體而影響於他人者，亦屬
    之。且該所謂「強暴」，祗以所用之強暴手段足以妨害人行
    使權利，或足使他人行無義務之事為已足，並非以被害人之
    自由完全受其壓制為必要。原判決認定上訴人有本件強制犯
    行，已就相關事證詳加調查論列，復綜合上訴人之供詞，參
    酌告訴人於第一審之證詞與證人游銅河、游桐考及賴聰敏於
    警詢時及偵查中之證述，徵引卷附警員工作紀錄簿、110 報
    案紀錄單及現場照片，佐以臺灣彰化地方法院108 年度訴字
    第177 號確認通行權存在等事件卷宗影本（內附該案書狀、
    筆錄、複丈成果圖、判決書）等證據資料，參互斟酌判斷，
    資為前揭認定，已詳細說明其取捨證據判斷之依據及得心證
    之理由，經核並無違反經驗法則與論理法則之情形。上訴人
    於原審審理時雖提出如其前述上訴意旨之辯解，然原判決已
    敘明：上訴人於上述時間，僱用不知情之工人在本案土地之
    出入口，以挖土機開挖破壞路面上柏油，本件告訴人當場勸
    阻無效，經告訴人報警處理，惟警員到場亦未能阻止上訴人
    ，僅拍照蒐證並勸導後離去，致使鄰近袋地之所有權人即本
    件告訴人無法通行本案土地以利進出，其進出本件土地之自
    由及意思自由確已遭上訴人以上開對物強暴之行為而間接受
    到壓制，客觀上已符合強制罪之構成要件。又上訴人於行為
    時為年滿64歲之成年人，社會經驗豐富，當知其行為將妨害
    告訴人通行本案土地以利進出之權利，是上訴人主觀上具有
    妨害他人行使權利之犯意，亦可認定。因認上訴人否認犯罪
    所執伊係本案土地之所有權人，有權僱工刨除路面上之柏油
    ，以及告訴人在施工時並未在場，其意思自由並未受到壓制
    或影響云云之辯解，乃卸責之詞，與事實不符，敘明不足採
    取之理由等旨綦詳（見原判決第3頁第1行至第4 頁第29行）
    ，核其所為論斷俱有卷內證據資料足憑。上訴人就此部分上
    訴意旨，主張告訴人於其僱請挖土機司機刨除路面時並不在
    場，係於施工完畢後始到場，自無對其施以強暴脅迫以妨礙
    其意思自由之可言云云，無非係就原審採證認事之職權行使
    ，持憑己見，再為事實上之爭執，並非適法之第三審上訴理
    由。
㈡、第三審為法律審，應以第二審判決所確認之事實為判決基礎
    ，故於第二審判決後不得主張新事實或提出新證據而資為第
    三審上訴之理由。本件上訴人是否有被訴之強制犯行，已據
    游銅河、游桐考及賴聰敏於警詢時及偵查中證述明確，告訴
    人於第一審審理時均已到庭就本件相關待證事實證述綦詳，
    並接受檢察官、上訴人及其於第一審指定辯護人之詰問，對
    於上訴人有本件被訴強制之待證事實已臻明瞭；且於原審審
    判期日經審判長訊問：「有無證據請求調查？」時，上訴人
    僅聲請法院履勘現場，並未聲請傳喚何門安、賴俊佑及巫文
    達到庭作證，有原審審判筆錄可查（見原審卷第132 頁）。
    則原判決以上訴人所涉本件犯罪事實已調查至臻明確，因認
    並無就同一待證事實再予以調查之必要，依上述說明，自不
    能指為違法。而本院為法律審，無從為事實之調查，上訴人
    在原審言詞辯論終結前既未聲請傳喚上開證人再為調查，嗣
    於提起第三審上訴後，始於本院為上述單純事實之爭執，並
    指摘原審未傳喚上開證人予以調查為不當云云，依上述說明
    ，亦非適法之第三審上訴理由。
五、揆之首揭規定及說明，本件上訴人之上訴為不合法律上之程
    式，應予駁回。
據上論結，應依刑事訴訟法第395條前段，判決如主文。
中    華    民    國   111    年    2     月    24    日
                  刑事第一庭審判長法  官  郭  毓  洲  
                                  法  官  林  英  志  
                                  法  官  林  靜  芬  
                                  法  官  蔡  憲  德  
                                  法  官  周  盈  文  
本件正本證明與原本無異
                                  書記官
中    華    民    國   111    年    3     月    4     日